【裁判字號】    89,上訴,357
【裁判日期】    890511
【裁判案由】    重傷害等
【裁判全文】
臺灣高等法院高雄分院刑事判決    八十九年度上訴字第三五七號
    上訴人
    即被告      丙○○
    選任辯護人  唐治民律師
                蔡祥銘
    上訴人
    即被告      乙○○
    選任辯護人  李宏文律師
                何俊墩
    上訴人即
    被告乙○○
    之  配  偶  丁○○
右上訴人等因重傷害等案件，不服臺灣高雄地方法院八十八年度訴緝字第七五、一二
三號中華民國八十九年一月十四日第一審判決（起訴案號：臺灣高雄地方法院檢察署
八十七年度偵字第一一九五二號），提起上訴，本院判決如左：
      主      文
上訴駁回。
      事      實
一、丙○○、乙○○於民國八十七年二月間某日，與不詳姓名男子多人為行車問題發
    生糾紛，而遭人砸毀車輛並打傷，嗣因得知該等滋事男子任職於高雄縣岡山鎮○○○路「ＧＯ  ＧＯ」ＫＴＶ，丙○○、乙○○乃心生報復之意，於八十七年三
    月二日凌晨三時許，二人共同基於使人受重傷害及恐嚇之犯意聯絡，各持不明性
    能之槍械一支（無證據證明為制式手槍或具殺傷力之槍械），而乙○○另再持西
    瓜刀一把，至上開「ＧＯ  ＧＯ」ＫＴＶ。入內後，丙○○、乙○○先分別持槍
    作勢指向店內職員戊○○、甲○○，使該二人心生畏怖，致生危害於安全，且因
    此不敢出面攔阻丙○○二人行兇，丙○○即進而以不明槍械之槍把敲打戊○○之
    頭部前額致其倒地無法脫逃，進而將之拖往位於角落之走道，丙○○並同時自後
    方抱住戊○○，再任由乙○○持西瓜刀一把重砍戊○○之四肢，並砍其臉部及背
    部，致戊○○受左顏面廣汎皮瓣顴骨切離、神經斷、右前臂手背皮瓣達樹骨掌骨
    切離、併伸指肌腱全斷、右前臂內側長拾公分、深肆公分、屆肌肌肉群斷、另外
    側貳乘壹公分兩處、左肩拾伍公分乘深參公分、肩關節韌帶、三角肌斷裂、左上
    臂陸公分乘肆公分、三頭肌肌肉斷、樹神經裂傷、左肘傷肆乘參公分兩處、肘關
節中斷裂、肌肉韌帶斷、左手腕處幾手全斷、肌腱神經動脈全斷、左背參公分乘
    壹公分及壹乘壹公分、左大腿外側貳拾公分乘伍公分及拾捌公分乘捌公分肌肉斷
    、左小腿參乘貳公分等傷害，當場傷重不支倒地，此時丙○○等人因店內職員大
    聲呼救阻止迅速逃離現場，嗣戊○○經送醫急救，當日進行急診縫合手術而未致
    重傷。
二、案經戊○○訴由高雄縣警察局岡山分局報請臺灣高雄地方法院檢察署檢察官偵查
    起訴。
      理      由
一、訊據上訴人即被告丙○○、乙○○固對於右揭時、地共同傷害被害人戊○○之犯
    行坦承不諱，惟均矢口否認有右揭恐嚇、重傷未遂之犯行，被告丙○○辯稱：案
    發當日是乙○○邀伊前去「ＧＯ  ＧＯ」ＫＴＶ，伊以為是去協商不知道乙○○
    有帶西瓜刀，伊帶玩具手槍，以為防身之用，當日是乙○○先進去，後來有許多
    人圍過來，伊為防身即隨便抓一人持玩具手槍敲打之，伊不認識該人，且未壓住
    該人己乙○○砍他，事實上，伊絕無致人於死之意圖云云。被告乙○○則以：案
    發當日伊與丙○○至「ＧＯ  ＧＯ」ＫＴＶ理論，僅係希望告訴人能負起賠償責
    任，主觀上要無殺人之故意，伊固持西瓜刀砍傷戊○○，惟西瓜刀係在「ＧＯ
    ＧＯ」ＫＴＶ吧檯情急臨時拿的，並非事先預藏攜往，且伊砍傷戊○○之部位集
    中在手部，並非致命要害等語置辯。惟查：（一）右揭事實業據戊○○、被害人
    甲○○於警、偵訊及原審本院指述甚詳，並經證人林美滿於警、偵訊中證述明確
    。（二）又被告乙○○所持之西瓜刀甚堅利，如持之朝人體四肢部位重砍，足致
    四肢毀敗之重傷，此為一般人可認知之事，然案發當時被告丙○○自後方抱住戊○○，再任由被告乙○○持西瓜刀重砍戊○○之四肢部位，並砍其臉部、背部，
    致戊○○受左顏面廣汎皮瓣顴骨切離、神經斷、右前臂手背皮瓣達樹骨掌骨切離
    、併伸指肌腱全斷、右前臂內側長拾公分、深肆公分、屆肌肌肉群斷、另外側貳
    乘壹公分兩處、左肩拾伍公分乘深參公分、肩關節韌帶、三角肌斷裂、左上臂陸
    公分乘肆公分、三頭肌肌肉斷、樹神經裂傷、左肘傷肆乘參公分兩處、肘關節中
    斷裂、肌肉韌帶斷、左手腕處幾手全斷、肌腱神經動脈全斷、左背參公分乘壹公
    分及壹乘壹公分、左大腿外側貳拾公分乘伍公分及拾捌公分乘捌公分肌肉斷、左
    小腿參乘貳公分等傷害，其等當時對戊○○可能發生重傷結果之事實，顯有認識
    ，仍不顧後果朝被害人四肢部位重砍使之受有如前之重創，其等有重傷害之故意
    ，至堪認定。另被告乙○○雖辯稱：伊於案發當時所使用之西瓜刀並非預藏攜往
    云云，然被告乙○○於原審第一次調查程序中即供稱：我們二人（即指伊及被告
    丙○○）是拿一把西瓜刀及二把玩具槍去報復，因為之前他們有十一人打我們，
    是伊持刀砍戊○○，砍了幾刀伊忘了，是朝手部砍的等語（見原審八十八年七月
    二日訊問筆錄），其事後翻異前詞，無非圖卸減輕刑責，是其上開所辯云云要難
    採信。（三）再戊○○雖因被告等之上開犯行致左上肢受有重創，然經原審函請
    私立高雄醫學大學附設中和紀念醫院鑑定結果，認戊○○之左手肘、左手腕、左
    手指之大姆指及第三指等現之活動度尚非有礙，僅左手指第二指近指關節無法彎
    曲、第四、五指彎縮，疑尺神經麻痺，並核與高雄縣立岡山醫院所認之鑑定結果
    相同，足認戊○○之左上肢並未完全喪失機能，有高雄縣政府八十八年九月二十
    七日八八府社助字第一八二二八四號函函送之身心障礙鑑定表及該中和紀念醫院
    八十八年十一月五日（八十八）高醫附秘字第四六二一號函附卷足憑（附於原審
    八十八年訴緝字第七五號卷），是以戊○○上開所受傷勢尚未達刑法第十條所定
    之重傷程度，即未發生重傷之結果，僅屬未遂犯。（四）另衡以被告丙○○、乙○○與被害人戊○○本不相識，素無怨隙，實無殺人之犯罪動機可言，且被告等
    於案發當時亦僅為理論而前往「ＧＯ  ＧＯ」ＫＴＶ，並未言及將為殺人行為一
    事，基此，渠等應無殺人之犯意聯絡，又佐以其等砍傷戊○○身體部位大多為手
    部，此外，復查無其他積極證據可證明其等有欲致戊○○於死之行為，故被告等
    上開砍傷戊○○之行為，係基於共同使人受重傷之犯意所為，而非基於殺人之故
    意，應可認定。（五）而被告等上開重傷未遂犯行，復有被害人戊○○之診斷證
    明書二紙及受傷照片十二幀在卷可稽（附於警卷）。（六）末查，被告等是否前
    遭任職「ＧＯ  ＧＯ」ＫＴＶ人員攻擊一事，尚無涉被告等於案發當時所具之犯
    罪故意，而不影響被告等上開犯行之成立。綜上所述，本件事證明確，被告等之
    犯行，均堪認定。
二、被告丙○○、乙○○於右揭時、地基使人受重傷及恐嚇之犯意聯絡，先分別持槍
    恐嚇被害人戊○○、甲○○，並進而由丙○○自後方抱住戊○○後，再由乙○○
    持西瓜刀重砍戊○○之頭部、背部及四肢，致戊○○受左顏面廣汎皮瓣顴骨切離
    、神經斷、右前臂手背皮瓣達樹骨掌骨切離、併伸指肌腱全斷、右前臂內側長拾
    公分、深肆公分、屆肌肌肉群斷、另外側貳乘壹公分兩處、左肩拾伍公分乘深參
    公分、肩關節韌帶、三角肌斷裂、左上臂陸公分乘肆公分、三頭肌肌肉斷、樹神
    經裂傷、左肘傷肆乘參公分兩處、肘關節中斷裂、肌肉韌帶斷、左手腕處幾手全
    斷、肌腱神經動脈全斷、左背參公分乘壹公分及壹乘壹公分、左大腿外側貳拾公
    分乘伍公分及拾捌公分乘捌公分肌肉斷、左小腿參乘貳公分等傷害，而戊○○事
    後經送醫急救幸未發生重傷結果，核被告丙○○、乙○○所為係犯刑法第三百零
    五條之恐嚇危害安全罪，及同法第二百七十八條第三項、第一項之重傷未遂罪。
    其二人同時持槍恐嚇戊○○、甲○○二人，侵害二法益，應依想像競合犯關係處
    斷。再被告等已著手於重傷行為之實施，惟被害人戊○○尚未發生重傷之結果，
    詳如前述，為未遂犯，應依刑法第二十六條前段之規定減輕其刑。至公訴人雖認
    被告等均犯刑法第二百七十一條第二項、第一項之殺人未遂罪，然被告二人並無
    殺人犯意，已如前述，是公訴人起訴法條尚有未洽，惟起訴基本事實相同，應予
    變更起訴法條。又被告等間，就上開恐嚇、重傷未遂犯行，有犯意聯絡及行為分
    擔，均應論以共同正犯。被告等所犯恐嚇危害安全罪與重傷未遂罪間，有方法結
    果之牽連關係，應依牽連犯之規定，應從一重之重傷未遂罪處斷。
三、原審因而適用刑法第二十八條、第二百七十八條第三項、第一項、第三百零五條
    、第五十五條、第二十六條前段、罰金罰鍰提高標準條例第一條前段之規定，並
    審酌被告等事後均已與被害人戊○○達成民事和解，有和解書二份在卷可參，被
    害人戊○○亦表示願撤回本件告訴（見本院八十八年九月十日訊問筆錄），惟僅
    因細故即共同恐嚇、砍傷被害人戊○○等、被害人戊○○所受傷勢非輕及被告等
    犯後否認部分犯行等一切情狀，各量處有期徒刑五年，以資懲儆。並認被告等各
    持用以對被害人戊○○、甲○○恐嚇之不明手槍共二把，被告二人均辯稱係玩具
    手槍，復未經扣案而無從查證係制式手槍或具殺傷力之槍械，即無證據證明為違
    禁物，爰不予宣告沒收。另認被告乙○○用以砍傷被害人戊○○之西瓜刀一把亦
    未扣案，該西瓜刀雖為本件犯罪所用之物，然未證據足認為被告等所有之物，且
    性質上並非為違禁物，自無宣告沒收之必要。經核原判決認事用法並無不合，量
    刑亦屬適度。被告等上訴意旨，仍執前詞，否認有重傷未遂犯罪，指摘原判決不當
    ，為無理由，應予駁回。
據上論斷，應依刑事訴訟法第三百六十八條，判決如主文。
本案經檢察官羅正平到庭執行職務。
中    華    民    國     八十九     年       五       月     十一   日
                              臺灣高等法院高雄分院刑事第三庭
                                  審判長法官  莊秋桃
                                        法官  陳中和
                                        法官  謝宏宗
右正本證明與原本無異。
如不服本判決，應於判決送達後十日內向本院提出上訴狀，其未述理由者並應於提
出上訴狀後十日內向本院補提理由書（應附繕本)。
                                      書記官  陳靖華
中    華    民    國     八十九     年       五       月     十二   日
附錄：本判決論罪科刑法條：
刑法第二百七十八條第三項、第一項
第一項之未遂犯之。
使人受重傷者，處五年以上十二年以下有期徒刑。
刑法第三百零五條
以加害生命、身體、自由、名譽、財產之事，恐嚇他人致生危害於安全者，處二年以
下有期徒刑、拘役或三百元以下罰金。
                                                   Ｄ


司法院資訊處製作；財團法人民間司法改革基金會備份。
